臺灣臺中地方法院刑事判決　　　　　　　　　　　　　九十年度易字第一四四號
　　公　訴　人　臺灣臺中地方法院檢察署檢察官
　　被　　　告　甲○○
右列被告因詐欺案件，經檢察官提起公訴（九十年度偵緝字第一八六號），本院判決
如左：
    主  文
甲○○無罪。
    理  由
一、公訴意旨略以：被告甲○○於民國八十三年間，明知其財務狀況不佳，已無清償
    能力，竟隱瞞財務不佳之事實，乃思以利用與乙○○為朋友之信任關係，欲以借
    款為詞，至乙○○位於台中市○○路與大墩十四街附近及台中市○○街之辦公室
    ，向乙○○詐取財物，基於意圖為自己不法所有之概括犯意，於八十三年間陸續
    向乙○○借款新台幣（下同）六百七十五萬一千元，並簽發六張面額各為二百二
    十五萬一千元、一百六十萬元、一百二十萬元、一百萬元、五十四萬元、十六萬
    元之本票予乙○○，以資取信，致乙○○不疑有他，誤信甲○○有支付之能力及
    意願，而允諾出借款項。詎被告甲○○借得前開款項後，即避不見面，經乙○○
    於八十九年六月十五日找到甲○○，甲○○為取信於乙○○，返還乙○○十三萬
    元，以資搪塞，事後甲○○又避不見面，乙○○遍尋不著，始發覺受騙，因認被
    告甲○○涉有刑法第三百三十九條第一項之詐欺取財罪嫌云云。
二、按犯罪事實應依證據認定之，無證據不得推定其犯罪事實。又不能證明被告犯罪
    者，應諭知無罪之判決，刑事訴訟法第一百五十四條、第三百零一條第一項分別
    定有明文。次按刑法第三百三十九條第一項詐欺罪之成立，以意圖為自己不法之
    所有，以詐術使人將本人或第三人之物交付為要件，所謂以詐術使人交付，必須
    被詐欺人因其詐術而陷於錯誤，若其所用方法，不能認為詐術，亦不致使人陷於
    錯誤，即不構成該罪，最高法院四十六年台上字第二六０號著有判例。且為刑事
    訴訟法上證明之資料，無論其為直接證據或間接證據，均須達於通常一般之人均
    不致於有所懷疑，而得確信其為真實之程度，始得據為有罪之認定，若其關於被
    告是否犯罪之證明未能達此程度，而有合理性懷疑之存在，致使無從形成有罪之
    確信，根據「罪證有疑，利於被告」之證據法則，即不得遽為不利於被告之認定
    ，此觀諸最高法院七十六年臺上字第四九八六號判例意旨自明。又按犯罪事實之
    認定，應憑真實之證據，倘證據是否真實尚欠明顯，自難以擬制推測之方法，為
    其判斷之基礎，而認定犯罪事實之證據係指足以認定被告確有犯罪行為之積極證
    據而言，該項證據自須適合於被告犯罪事實之認定，始得採為斷罪資料，最高法
    院五十三年臺上字第六五六號、二十九年上字第三一０五號判例可資參照。
三、本件公訴人認被告甲○○涉有刑法第三百三十九條第一項之詐欺取財罪嫌，無非
    以右揭事實，業據告訴人乙○○指訴甚詳，並有本票影本六張附卷可稽為證為其
    主要論據，惟訊據被告甲○○堅詞否認有何上開詐欺之犯行，辯稱：伊因一時週
    轉不靈，始向告訴人借款，並曾簽發本票交付告訴人作為擔保，雖後來未能按期
    還款，然無詐欺之犯意等語。經查：
（一）被告於八十三年間陸續向告訴人借款六百七十五萬一千元，並簽發同面額之本
      票六張交付告訴人作為擔保之事實，業據告訴人指訴綦詳，且為被告所自承，
      並有被告簽發之本票影本六張在卷可稽，足認告訴人與被告間確實有債權債務
      關係。
（二）告訴人於本院調查時係陳稱：「（問：平時可否找到被告的人？）有留手機號
      碼，打的通，但有時不接電話。」等語（見本院九十一年一月十五日訊問筆錄
      ），另參以告訴人亦不否認被告向其借款後曾有還款之紀錄等情，則被告若真
      有詐騙告訴人之犯意，又何以會在借款後主動清償部分借款？足認被告於向告
      訴人為上開借款後，並未逃逸無蹤，自難僅憑被告曾去過大陸地區且係經檢察
      官通緝到案，遽以認定被告於向告訴人借款之初即有詐欺之犯意，是以被告辯
      稱雖於清償期屆至後未能還款，然係因週轉不靈所致，並無詐騙告訴人之犯意
      等語，應足採信。
（三）又告訴人於本院調查時陳稱：被告在為本件借款前，曾有多次向其借款之紀錄
      ，信用良好，數額均在數十萬元之譜等語（見本院九十一年一月十五日訊問筆
      錄），且參之告訴人於本院審理時自陳與被告是七、八年之朋友關係，之前即
      有金錢往來，被告信用還好，本件是誤會，我不願再追究，被告應無詐騙之犯
      意等語，而告訴人與被告二人事後亦已達成民事和解，有和解書一紙在卷足憑
      等情，益證被告於借款之初，主觀上並無詐欺之故意，亦無施用詐術使告訴人
      陷於錯誤而借款。
（四）末查，民事債務當事人間，若有未依債務本旨履行給付之情形，在一般社會經
      驗而言，原因非一；其因不可歸責之事由無法給付，或因合法得對抗他造主張
      抗辯而拒絕給付，甚至債之關係成立後，始行惡意遲延給付，皆有可能，非必
      出於自始無意給付之詐欺犯罪一端。又刑事被告依法不負自證無罪之義務，故
      在別無積極證據之情形下，自難違反刑事訴訟法第一百五十四條之規定，以被
      告單純債務不履行之狀態，推定被告自始即有不法所有之意圖而施用詐術。綜
      上所述，縱被告向告訴人借款時所簽發之本票未能兌現，亦僅屬民事糾葛，自
      應循民事訴訟程序解決，揆諸首揭法條規定及最高法院判例意旨，難謂被告有
      何詐欺犯行，自難僅憑告訴人片面之指訴而入罪。此外，復查無其他確切證據
      ，足認被告有何詐欺犯行，不能證明被告犯罪，自應為無罪之諭知。
據上論斷，應依刑事訴訟法第三百零一條第一項，判決如主文。
中      華      民      國    九十一    年      三     月     二十二    日
                              臺灣臺中地方法院刑事第四庭
                                   法  官  王  世  華
右正本證明與原本無異。
如不服本判決，應於判決送達後十日內向本院提出上訴狀，上訴於臺灣高等法院臺中
分院( 須附繕本 )。
                                   書記官
中      華      民      國    九十一    年      三     月     二十二    日
